臺灣臺北地方法院民事判決　　　　　　　94年度訴字第1179號
原　　　告　甲○○
訴訟代理人　蔡坤旺律師
被　　　告　乙○○
　　　　　　丙○○○
　　　　　　　　　　　弄14號.
上　列一人
訴訟代理人　顏朝彬律師
上列當事人間請求返還借款事件，經本院於民國94年5月23日言
詞辯論終結，判決如下：
    主      文
被告應連帶給付原告新台幣壹佰萬元及自民國九十三年十月一日
至清償日止，按日息萬分之一計算之利息，暨自民國九十三年十
二月二日起至清償日止，按日息萬分之一計算之違約金。
訴訟費用由被告連帶負擔。
本判決於原告以新台幣參拾參萬肆仟元為被告供擔保後，得假執
行：但被告丙○○○如以新台幣壹佰元為原告預供擔保後，得免
為假執行。
    事實及理由
一、按訴狀送達後，原告不得將原訴變更或追加他訴，但不甚礙
    被告之防禦及訴訟之終結者，不在此限，民事訴訟法第255
    條第1項第7款定有明文。查原告起訴係依兩造簽立之金錢消
    費借貸契約請求被告連帶給付借款，惟原告於起訴狀繕本送
    達被告後第一次言詞辯論期日前，即於民國93年3月24日追
    加依票據法第133條及第126條規定，請求被告丙○○○給付
    票款1,000.000元及利息、違約金（見本院卷第11頁至第12
    頁），原告在本院第一次言詞辯論期日前即為追加，核應無
    礙於被告之防禦及訴訟之終結，被告丙○○○就此追加雖表
    示反對（見本院卷第26頁），惟依上開說明，應准許原告此
    部分追加。又本件被告丙○○○經合法通知，未於言詞辯論
    期日到場，核無民事訴訟法第386條所列各款情形，爰依原
    告之聲請，由其一造辯論而為判決。
二、本件原告起訴主張：被告乙○○自民國93年5月起陸續向原
    告借貸總計達新台幣（下同）15,000,000元以上，兩造約定
    被告應於93年12月1日返還，並以每百元日息一分計算利息
    ，如被告未於期限返還，另應給付每百元日息一分之違約金
    ，並由被告丙○○○擔任連帶保證人。訴外人開達航空貨運
    代理股份有限公司（下稱開達公司）復於94年2月1日簽發票
    面金額分別為1,030,000元、990,000元、680,000元、
    380,000元、1,080,000元、853,000元、713,000元、
    372,900元、336,400元、2,146,800元、付款人華南商業銀
    行長安分行之支票，並由被告丙○○○背書後交付原告，以
    擔保上開借款之履行，惟原告於期限屆至經提示仍不獲兌現
    。被告未依約清償，履經原告催討，被告均置之不理。被告
    丙○○○應負之上開票據責任，與被告應連帶給付之上開借
    貸契約責任係屬不真正連帶法律關係等情，爰依系爭金錢消
    費借貸契約及票據關係，求為命被告連帶給付1,000,000元
    及自93年10月1日起至清償日止，按日息萬分之一計算之利
    息，暨自93年12月2日起至清償日止，按日息萬分之一計付
    違約金之判決：並陳明願供擔保，請准宣告假執行。
    被告丙○○○則以：被告丙○○○並未在原告主張之93年10
    月1日金錢消費借貸契約書上簽名，亦未在原告主張之票據
    上簽名擔任背書人。上開金錢消費借貸契約係被告丙○○○
    之女兒即被告乙○○未經告知被告丙○○○之情況下與原告
    訂定，被告丙○○○不可能擔任該借款之連帶保證人。上開
    金錢消費借貸契約上所蓋被告丙○○○之印章係由被告丙○
    ○○交由被告乙○○保管。再被告乙○○之所以使用被告鄭
    陳碧美之印章簽發上開原告執有之支票，係因被告乙○○於
    94年1月19日遭暴力討債集團派員挾持，不得不將被告乙○
    ○擔任負責人之開達公司以華南銀行長安分行為付款人之支
    票及公司大小章交出，原告竟將其中十張支票持往銀行提示
    。另被告乙○○之住家於94年2月17日遭人丟擲雞蛋，開達
    公司亦於94年3月初遭人潑紅漆及撒冥紙，甚至闖入開達公
    司辦公室搗毀電腦及將辦公桌翻倒。被告丙○○○已向華南
    商業銀行辦理上開支票掛失程序，並向警方報案。又開達公
    司若需融資，應由開達公司或其負責人即被告丙○○○出面
    ，亦不會以被告乙○○當借用人。另被告丙○○○名下有不
    動產足作擔保，且金融機構有擔保之貸款利率較低，縱開達
    公司需要融資借款，若被告乙○○提出要求，被告丙○○○
    亦會提供不動產供作被告乙○○向金融機構借貸之擔保，可
    見被告丙○○○並未擔任上開借款之連帶保證人及票據背書
    人。況訴外人開達公司自92年10月迄今帳上仍無15,000,000
    元之入款紀錄，亦與原告主張被告乙○○借貸系爭款項係作
    為開達公司業務上使用並不實在等語，資為抗辯。而聲明求
    為原告之訴駁回；如受不利之判決，願預供擔保請准宣告免
    為假執行。
    被告乙○○未於言詞辯論期日到場，復未提出書狀以供本院
    審酌。
三、原告主張其與被告乙○○於93年10月1日簽立金錢消費借貸
    契約之事實，業據提出金錢消費借貸契約書乙份在卷可查（
    見本院卷第9頁），並為被告丙○○○所不爭，被告乙○○
    既未到場陳述，復未提出書狀以供本院審酌，本院審酌原告
    主張之上開證據，堪信為真實。至原告主張被告丙○○○應
    就被告乙○○對原告所負債務負連帶給付責任，則為被告所
    否認，並以前開情詞置辯。經查：
（一）按消費借貸者，謂當事人一方移轉金錢或其他代替物之所
      有權於他方，而約定他方以種類、品質、數量相同之物返
      還之契約，民法第474條第1項定有明文。故消費借貸契約
      係以物之交付為成立要件之契約（88年5月民法債編修正
      條文暨民法債編施行法規彙編修正條文對照表說明參照）
      。查原告與被告乙○○於93年10月1日簽立之金錢消費借
      貸契約第一條約定：「甲方（原告）於93年10月1日貸與
      乙方（被告乙○○）新台幣壹仟伍佰萬元整，並如數交付
      乙方親受點訖」（見本院卷第9頁）。被告乙○○既已在
      上開金錢消費借貸契約書上表示業已收受原告借貸之
      15,000,000元，若被告乙○○實際上未收受該筆借款，應
      不會同意上開契約書上記載其確已收受借貸款，則依經驗
      法則，堪認原告確已依上開金錢消費借貸契約約定，交付
      被告乙○○借貸款15,000,000元。
（二）次按私文書經本人或代理人簽名、蓋章或按指印或有法院
      或公證人之認證者，推定為真正，民事訴訟法第358條第1
      項亦有明文。查上開金錢消費借貸契約書上所蓋被告丙○
      ○○之印章，被告丙○○○自認為其所有（見本院卷第45
      頁），又私人之印章，由自己使用為常態，被告丙○○○
      既自認上開印章係屬真正，足認被告丙○○○已在上開金
      錢消費借貸契約書上蓋章，依民事訴訟法第358條第1項規
      定，可認上開金錢消費借貸契約書確為被告丙○○○所出
      具，而依該契約書所載，被告丙○○○已同意擔任被告乙
      ○○上開15,000.000元借款之連帶保證人。被告並未返還
      上開借款，為兩造所不爭，則原告主張被告乙○○及丙○
      ○○應依上開金錢消費借貸契約負借款人及連帶保證人責
      任，原告請求被告應連帶給付上開未償借款15,000.000元
      中之1,000,000元，洵屬有據。
（三）被告丙○○○雖抗辯系爭金錢消費借貸契約書上蓋用之被
      告丙○○○印章，其係交由被告乙○○保管，惟為原告所
      否認，自應由被告丙○○○就此事實負舉證責任，然被告
      丙○○○不能舉證證明，自不足取。被告又抗辯原告係屬
      暴力討債集團且貸款利率甚高，被告丙○○○又有相當資
      力，且與被告乙○○係屬母女關係，如被告乙○○需要資
      金，可向被告丙○○○借貸即可，或由被告丙○○○提供
      物上擔保向銀行借款，不可能由被告丙○○○擔任連帶保
      證人向原告借款，可見被告乙○○向原告借貸，被告丙○
      ○○並不知情，更未同意擔任連帶保證人云云。惟原告否
      認其為暴力討債集團，而被告提出之照片（見本院卷第61
      頁至第66頁），充其量僅能證明被告住家或被告丙○○○
      擔任負責人之開達公司於2月17日有遭丟擲雞蛋，及遭人
      潑紅漆、灑冥紙、搗毀電腦、翻倒辦公桌等情，但不能證
      明係屬原告所為。另被告丙○○○所稱原告上開金錢消費
      借貸契約簽立後於94年1月19日挾持被告乙○○，並取走
      開達公司之大小章及支票，原告隨即持有開達公司簽發之
      支票，可見係原告挾持被告乙○○乙節，仍為原告所否認
      。查原告雖持有被告不爭執印章係屬真正之訴外人開達公
      司簽發之支票並為提示（見本院卷第13頁至第22頁之支票
      及退票理由單），然以此僅能認定原告持有開達公司蓋印
      為發票人之支票，不能證明原告有被告丙○○○所述上開
      挾持被告乙○○等情。故被告丙○○○抗辯原告係屬暴力
      討債集團云云，自不足取。再被告丙○○○名下雖有多筆
      不動產（見本院卷第68頁至第69頁之台灣士林地方法院民
      事執行處94年2月2日囑託查封登記書之附表及第70頁至第
      74頁之土地登記謄本），但被告乙○○係向原告借貸現金
      15,000,000元，而不動產非立即可變現，自不能以被告丙
      ○○○名下有多筆不動產，即認定必可於93年10月1日交
      付15,000,000元與被告乙○○。又縱如原告主張其借貸與
      被告乙○○之利率高達百分之三十，被告丙○○○不可能
      擔任該筆借款之連帶保證人云云。然查被告乙○○向銀行
      借貸必須提供不動產設定抵押，始可取得較低利率之借款
      ，為被告丙○○○所自陳。而不動產所有人設定抵押權後
      ，得將不動產讓與他人，但其抵押權不因此受到影響（民
      法第878條規定參照），即被告丙○○○如提供不動產供
      被告乙○○向金融機構借款之擔保，則雖被告丙○○○日
      後將之移轉，然該債權人仍可行使抵押權，此必會影響被
      告丙○○○將該不動產出售所取得之對價；然被告丙○○
      ○擔任連帶保證人而未提供物上擔保，因此實際上應負責
      任之財產，則以原告強制執行時被告丙○○○所有之財產
      為準，兩者情況並不相同，難認何者對被告較為有利，自
      不能以被告乙○○若以被告丙○○○提供之不動產作為擔
      保向銀行借貸之利率較向原告借貸為低，即認為被告丙○
      ○○不可能同意擔任被告乙○○系爭借款之連帶保證人。
      被告又抗辯系爭借款與訴外人鄭光廷及被告乙○○另件借
      款係屬同一集團所操控云云，然系爭借款與訴外人鄭光廷
      、被告乙○○間之借款是否為同一集團所操縱，與被告丙
      ○○○是否擔任本件借款之連帶保證人無關，被告丙○○
      ○依此抗辯其非系爭借款之連帶保證人，仍無足取。又被
      告乙○○與被告丙○○○既為母女關係，則被告丙○○○
      即有相當動機擔任被告乙○○系爭借款之連帶保證人，此
      與被告乙○○借貸系爭款項是否作為開達公司營業之用，
      並無必然關係。被告丙○○○以開達公司之狀況尚毋庸被
      告乙○○向他人借貸款項，抗辯其非擔任系爭借款之連帶
      保證人云云，亦無足取。
（四）系爭金錢消費借貸契約第二條、第三條及第四條分別約定
      ：「借貸期間自民國93年10月1日起至民國93年12月1日止
      」、「本借貸利息以新台幣每百元日息一分計算，應於每
      月一日由乙方（被告乙○○）支付甲方（原告），不得拖
      延短欠」、「乙方如遲延清償時，其逾期後違約金為新台
      幣每百元日息一分計算」（見本院卷第9頁）。故系爭金
      錢借貸契約之利息及違約金均約定每百元日息一分，則系
      爭金錢消費借貸契約約定之借款利率及違約金均高達
      36.5%，惟原告僅請求被告按日息萬分之一給付遲延利息
      及違約金，自屬可取。又被告係於93年10月1日借款，約
      定借款清償日為93年12月1日，然被告未依約清償借款，
      則原告主張被告應給付自93年10月1日起按日息萬分之一
      計算之利息，暨自93年12月2日起給付按日息萬分之一計
      算之違約金，自屬可取。
四、綜上所述，原告請求依系爭金錢消費借貸契約書請求被告連
    帶給付1,000,000元及自93年10月1日至清償日止，按日息萬
    分之一計算之利息，暨自93年12月2日起至清償日止，按日
    息萬分之一計算之違約金，洵屬有據，應予准許。
五、兩造其餘主張陳述及所提之證據，經本院審酌後，認均不足
    以影響本判決之結果，均毋庸再予論述，附此敘明。
六、原告與被告丙○○○分別陳明願供擔保，聲請宣告假執行或
    免為假執行，經核原告勝訴部分，合於法律規定，爰分別酌
    定相當之擔保金額宣告之；至原告其餘假執行之聲請，因訴
    之駁回而失所依據，不予准許。
七、據上論結，原告之訴為有理由，依民事訴訟法第385條第1項
    前段、第85條第2項，第390條第2項、第392條第2項，判決
    如主文。
中　　華　　民　　國　　94　　年　　6 　　月　　 6　　日
                  民事第三庭    法　官　黃書苑
以上正本係照原本作成。
如對本判決上訴，須於判決送達後20日內向本院提出上訴狀。
中　　華　　民　　國　　94　　年　　6 　　月　　 6　　日
                    　　　　　　書記官　趙郁涵
